【裁判字號】    97,重訴,8
【裁判日期】    970916
【裁判案由】    違反槍砲彈藥刀械管制條例
【裁判全文】
臺灣嘉義地方法院刑事判決               97年度重訴字第8號
公  訴  人  臺灣嘉義地方法院檢察署檢察官
被      告  丙○○
指定辯護人  本院公設辯護人  丁○○
上列被告因違反槍砲彈藥刀械管制條例案件，經檢察官提起公訴
（97年度偵字第2042號），本院判決如下：
    主  文
丙○○犯非法製造可發射子彈具殺傷力之槍枝罪，處有期徒刑壹
年拾月，併科罰金新臺幣捌萬元，罰金如易服勞役，以新臺幣壹
仟元折算壹日。扣案手槍壹支（含彈匣壹個，槍枝管制編號
0000000000）沒收之。
    犯 罪 事 實
一、丙○○明知未經主管機關許可，不得製造可發射子彈具有殺
    傷力之槍砲及子彈，竟未經主管機關許可，先分別於民國92
    年7月某日、94年間某日，在嘉義市○○路「華山模型店」
    ，各以新臺幣（下同）5,500元、1,200元購入模型槍及模型
    子彈後，於94年7月間，在其位於嘉義縣後潭里4鄰後潭24 7
    號住處工廠內，將仿FN廠1910型半自動手槍製造之槍枝，換
    裝改造金屬槍管（由原金屬槍管彈室部位組裝金屬管）製造
    而成擊發功能正常，可供擊發適用子彈使用，具有殺傷力之
    改造手槍1支（含彈匣1個，槍枝管制編號為0000000000號）
    及以將黑色火藥及底火填充於模型子彈之彈殼內，並加裝彈
    頭，製造而成直徑8㎜，可擊發，具殺傷力之非制式子彈1顆
    後，隨即將之藏置於其上開住處外面花盆內，未經許可而無
    故持有之。嗣因友人許家霖向丙○○表示遭人欺負，丙○○
    遂攜帶前揭改造手槍及子彈外出欲替不知情之乙○○出頭，
    丙○○、乙○○、不知情之郭于綾、賴芊怡等人先至嘉義市
    ○區○○路360號「合家歡KTV」歡唱，迨97年3月16日凌晨5
    時許，渠等唱畢，乙○○駕駛駕駛車牌號碼HF-9252號自用
    小客車搭載丙○○、郭于綾及賴芊怡欲離開「合家歡KTV」
    之際，坐於後座之丙○○把玩前開改造手槍時不慎擊發子彈
    ，誤射許家霖右手腕，致許家霖受有右側手腕開放性傷口之
    傷害（未據告訴），子彈殘留皮下。丙○○緊急將乙○○送
    往財團法人嘉義基督教醫院急救，並將上開改造手槍藏置於
    上述車輛右前置物箱，將該車輛停放在嘉義市○○路○段第6
    街商店前藏匿，然經財團法人嘉義基督教醫院發現乙○○所
    受傷害係槍擊所造成，遂報警處理，丙○○在警未有確切證
    據合理懷疑其有上開犯行前，即主動向警坦承犯行接受裁判
    ，並帶同警於同日上午10時45分許，前往前述車輛停放地點
    ，自該車輛右前置物箱起出並扣得上開改造手槍1支（含彈
    匣1個，槍枝管制編號0000000000）。
二、案經嘉義縣警察局中埔分局移送臺灣嘉義地方法院檢察署檢
    察官偵查起訴。
    理  由
壹、關於證據能力方面：
    按被告以外之人於審判外之陳述，經當事人於審判程序同意
    作為證據，法院審酌該言詞陳述或書面陳述作成時之情況，
    認為適當者，亦得為證據。當事人、代理人或辯護人於法院
    調查證據時，知有刑事訴訟法第159條第1項不得為證據之情
    形，而未於言詞辯論終結前聲明異議，視為有前項之同意，
    刑事訴訟法第159條之5定有明文。查證人許家霖、郭于綾及
    賴芊怡於司法警察調查中所為之陳述（見偵查卷第21至24頁
    、警卷第6至19頁），為審判外之陳述而屬傳聞證據；又被
    告及公訴人於偵、審中提出及偵、審中所調取函查之各項具
    證據資料：1.財團法人嘉義基督教醫院出具之許家霖診斷證
    明書（見警卷第12頁）。2.嘉義縣警察局槍枝初步檢視報告
    表（見警卷第14至17頁）。3.內政部警政署刑事警察局97年
    4月25日刑鑑字第0970048339號槍彈鑑定書（見偵查卷第27
    至29頁）。4. 內政部警政署刑事警察局97年6月23日刑鑑字
    第0970080196號槍彈鑑定書（見偵查卷第35至37頁），均具
    傳聞性質。公訴人、被告、辯護人於本院審判程序中對於前
    述證人於警詢中之證述及其他相關具傳聞性質之證據資料之
    證據能力，均沒有意見，且迄於言詞辯論終結前亦未聲明異
    議。本院審酌上開證人於警詢中陳述及各項證據資料作成之
    情況，核無違法取證或其他瑕疪，且為證明本件犯罪事實所
    必要之重要關係事項，認為以之作為證據為適當，上開證人
    於警詢中所為審判外之陳述及其他相關證據資料，自得採為
    證據。
貳、實體部分：
一、上開事實業據被告於本院審理時坦白承認（見本院97年9月
    2日審判筆錄），核與證人許家霖、郭于綾及賴芊怡於警詢
    中供述之情節（見偵查卷第21至24頁、警卷第6至19頁）相
    符，而本件扣案之槍枝經送內政部警政署刑事警察局鑑定結
    果為「送鑑手槍壹枝（槍枝管制編號0000000000），認係改
    造手槍，由仿FN廠1910型半自動手槍製造之槍枝，換裝改造
    金屬槍管（由原金屬槍管彈室部位組裝金屬管）而成，擊發
    功能正常，可供擊發適用子彈使用，認具殺傷力。」，有該
    局97年4月25日刑鑑字第0970048339號槍彈鑑定書（見偵查
    卷第27 至29頁）在卷可稽，此外，復有財團法人嘉義基督
    教醫院出具之許家霖診斷證明書（見警卷第12頁）、嘉義縣
    警察局槍枝初步檢視報告表（見警卷第14至17頁）、勘查照
    片12幀（見警卷第18至23頁）、內政部警政署刑事警察局97
    年6月23 日刑鑑字第0970080196號槍彈鑑定書（見偵查卷第
    35至37頁）及扣案之改造手槍1支（含彈匣1個，槍枝管制編
    號0000000000）可資佐證，足徵被告之自白應與事實相符，
    堪以採信，事證明確，應依法論科。
二、查被告行為後，刑法已於94年2月2日修正公布，並於95年7
    月1日施行：
（一）按行為後法律有變更者，適用行為時之法律，但行為後之
      法律有利於行為人者，適用最有利於行為人之法律，刑法
      第2條第1項定有明文。為法律變更比較時，應就罪刑有關
      之共犯、未遂犯、想像競合犯、牽連犯、連續犯、結合犯
      ，以及累犯加重、自首減輕暨其他法定加減原因（如身分
      加減）與加減例等一切情形，綜其全部罪刑之結果而為比
      較（最高法院24年上字第4634號判例、95年5月23日最高
      法院刑事庭第8次會議決議意旨參照），不得割裂適用。
      經查：
（1） 關於罰金刑最低額部分：被告所犯各罪，法定刑應併科以
      罰金之刑。修正前刑法第33條第5款規定罰金為1元以上，
      修正後刑法第33條第5款則將罰金規定係新臺幣1,000 元
      以上，以百元計算之。是依修正後之法律，被告得科處之
      罰金刑最低為新臺幣1,000元；然依被告行為時之刑罰法
      律，即修正前刑法第33條第5款規定之罰金最低額1元，該
      罪之罰金刑最低額為銀元1元，若換算為新臺幣，僅為新
      臺幣3元。故以修正前刑法第33條第5款之規定較有利於被
      告。
（2） 關於加減例部分：修正前刑法第68條規定：拘役或罰金加
      減者，僅加減其最高度；新修正刑法第67條則規定：有期
      徒刑或罰金加減者，其最高度及最低度同加減之；新法修
      正，罰金最低度同時加重（減輕）之，使法官量刑範圍受
      到限縮（擴張），行為人將受到較舊法罰金最低度較高（
      低）之刑罰，行為人受處罰之實質內涵顯有變更，屬於法
      律變更，自應比較新舊法，適用最有利行為人之修正前刑
      法第68條規定。
（二）又按前述判例及決議意旨，所謂不能割裂適用，係指與罪
      刑有關之本刑而言，並不包括易刑處分在內。詳言之，有
      關易科罰金、易服勞役之刑罰執行，仍應比較新舊法之規
      定，適用最有利於行為人之法律，依刑法第2條第1項之從
      舊從輕原則定其易刑之折算標準（最高法院95年第8次刑
      事庭會議決議、96年度臺上字第2790號刑事判決可資參照
      ）。而被告行為時，刑法第42條第2項前段規定：「易服
      勞役以1元以上3元以下折算1日。」又被告行為時之易服
      勞役折算標準，業據修正前罰金罰鍰提高標準條例第2條
      前段（現已刪除）規定，就其原定數額提高為1百倍折算1
      日，則本件被告行為時之易服勞役折算標準，應以銀元3
      百元即新臺幣9百元折算1日。惟修正後刑法第42條第3項
      前段規定：「易服勞役以新臺幣1千元、2千元或3千元折
      算1日。」。經比較修正前後之易服勞役折算標準，以修
      正後之規定，較有利於被告，是應依刑法第2條第1項後段
      ，適用修正後刑法第42條第3項前段規定，就罰金刑之部
      分諭知易服勞役之折算標準。
三、核被告丙○○所為，係犯槍砲彈藥刀械管制條例第8條第1項
    之非法製造可發射子彈具殺傷力之槍枝罪及同條例第12條第
    1 項之非法製造子彈罪。又被告非法製造可發射子彈具殺傷
    力之槍枝及非法製造子彈後，加以持有之行為，為各該製造
    行為所吸收，均不另論罪。再被告同時非法製造可發射子彈
    具殺傷力之槍枝及子彈，係一行為觸犯非法製造可發射子彈
    具殺傷力之槍枝及子彈罪，應依刑法第55條之規定，從一較
    重之非法製造可發射子彈具殺傷力之槍枝罪論處。被告於警
    未有確切證據合理懷疑其有上開犯行前，即主動向警坦承犯
    行接受裁判，並帶同警起出扣案改造手槍1支（含彈匣1個，
    槍枝管制編號0000000000），業據證人即承辦本案警員甲○
    ○於本院審理時結證屬實（見本院97年9月16日審理筆錄）
    ，被告業已符合刑法第62條自首之規定，惟應優先適用槍砲
    彈藥刀械管制條例第18條第1項前段規定，減輕或免除其刑
    。爰審酌被告高中畢業之智識程度，犯罪之動機、目的，所
    改造之槍、彈數量各1，惟對社會治安所生之潛在危險非輕
    ，犯後坦承犯行之態度及其生活狀況等一切情狀，量處被告
    如主文所示之刑，罰金部分並諭知易服勞役之折算標準，以
    示懲儆。至扣案之改造手槍1支（含彈匣1個槍枝管制編號
    0000000000），係屬違禁物，有前述槍砲鑑定書1份附卷可
    稽，應依刑法第38條第1項第1款之規定宣告沒收。
據上論斷，應依刑事訴訟法第299條第1項前段，槍砲彈藥刀械管
制條例第8條第1項、第12條第1項第、第18條第1項前段，刑法第
2條第1項、第11條、第55條、第33條第5款（修正前）、第67 條
（修正前）、第42條第3項前段、第38條第1項第1款，判決如主
文。
本案經檢察官陳則銘到庭執行職務
中    華    民    國    97    年    9     月    16    日
                  刑事第三庭    審判長  法 官 陳仁智
                                        法 官 陳蒨儀
                                        法 官 劉瓊雯
上列正本證明與原本無異。
如不服本判決，應於判決送達後十日內向本院提出上訴狀，上訴
書狀依法應敘述具體理由，如未敘述具體理由者，應於上訴期間
屆滿後二十日內補提理由書於本院（均應附繕本）。告訴人或被
害人如對於本判決不服者，應具備理由請求檢察官上訴，其上訴
期間之計算係以檢察官收受判決正本之日期為準。
中    華    民    國    97    年    9     月    16    日
                                        書記官 劉美娟
附錄本案論罪科刑法條全文：
槍砲彈藥刀械管制條例第8條第1項
未經許可，製造、販賣或運輸鋼筆槍、瓦斯槍、麻醉槍、獵槍、
空氣槍或第4條第1項第1款所定其他可發射金屬或子彈具有殺傷
力之各式槍砲者，處無期徒刑或5年以上有期徒刑，併科新臺幣1
千萬元以下罰金。
槍砲彈藥刀械管制條例第12條第1項
未經許可，製造、販賣或運輸子彈者，處 1 年以上 7 年以下有
期徒刑，併科新台幣 500 萬元以下罰金。


司法院資訊處製作；財團法人民間司法改革基金會備份。
